【裁判字號】    89,交易,905
【裁判日期】    900411
【裁判案由】    過失致死
【裁判全文】
臺灣高雄地方法院刑事判決                        八十九年度交易字第九○五號
    公  訴  人  臺灣高雄地方法院檢察署檢察官
    被      告  丙○○
    輔佐人即被告
    之直系血親  乙○○
右列被告因過失致死案件，經檢察官聲請簡易判決處刑，本院旗山簡易庭認不宜以簡
易判決處刑（八十九年度旗簡字第一二八號），移由本院交通法庭依通常程序審理，
本院判決如左：
    主  文
丙○○因過失致人於死，處有期徒刑柒月。
    事  實
一、丙○○考領有重型腳踏車駕駛執照，於民國八十九年八月二十六日下午八時十分
    許，騎乘車牌號碼ＯＤＵ－－七○七號之重型機車，沿高雄縣旗山鎮○○○路由
    北向南方向行駛，途經旗南二路一二六號前，本應注意車前狀況，並隨時採取必
    要之安全措施，以避免危險之發生，雖當時天候雨，且該路段未設有夜間照明設
    備，惟丙○○理應更加小心謹慎妥當行駛，況所騎乘前開機車亦有車頭燈光可供
    照明，又該路段係舖設有柏油路面濕潤、無缺陷、無障礙物，視距良好，依其智
    識、能力理當甚加注意，且並無不能注意之情事。詎丙○○竟未注意車前狀況，
    並採取必要閃躲之安全措施，適有行人游吉太亦疏未注意行人在未設有行人穿越
    道亦非禁止穿越之路段穿越道路時，應注意左右無來車，始可小心迅速穿越，竟
    任意由東向西穿越旗南二路，丙○○見狀煞車不及，致其所駕駛之前開機車車頭
    撞及游吉太，游吉太因而倒地，受有顱內骨折、腦出血等傷害，雖經送醫，惟仍
    因傷重不治於同年月二十七日上午四時許死亡。丙○○肇事後，於其犯罪未發覺
    前，主動向據報前往處理之警員甲○○坦承肇事而接受裁判。
二、案經台灣高雄地方法院檢察署檢察官相驗後自動檢舉偵查起訴。
    理  由
一、訊據被告丙○○固不否認對於右揭時、地騎乘車牌號碼ＯＤＵ－二五七號重型機
    車與被害人游吉太發生擦撞肇事之事實，然否認有何過失，辯稱：本案肇事之因
    係被害人於夜間穿越未設照明設備之路段通過馬路時，未注意左右方來車，任意
    強行橫闖跨越，致使被告發見時無法閃避，又因該日夜間下大雨，視線不良無法
    發現被害人之突竄橫越，肇至不幸，被告基於信賴原則，對於不可知之被害人突
  然違規之行為並無預防之義務等語。惟查：
  (一)按所謂信賴原則，係指汽車（含機車）駕駛人信賴參與交通行為之對方亦能遵守
    交通規則，同時為必要之注意，相互為遵守交通秩序之適當行為，而無考慮對方
    偶發的違反交通規則之不當行為之義務，即汽車（含機車）駕駛人應得期待其他
    參與交通行為之對方，亦能採取合於交通秩序之適合行為，對於不可知之對方違
    規行為並無預防之義務。最高法院七十四年度台上字第四二一九號判例對於信賴
    原則之適用固亦限定其條件，認為對於對方違規行為所導致之危險，若屬已可預
    見，且依法律契約、習慣、法理及日常生活經驗等，在不超越社會相當性之範圍
    應有注意之義務者，自仍有以一定之行為避免結果發生之義務。因此，關於他人
    之違規事實已極明顯，同時有充足之時間可採取適當之措施以避免發生交通事故
    之結果時，即不得以信賴他方定能遵守交通規則為由，以免除自己之責任，先予
    敘明。
  (二)次按汽車行駛時，駕駛人應隨時注意車前狀況，並隨時採取必要之安全措施，為
    道路交通安全規則第九十四條第三項所明文。經查，本案交通事故發生地點，並
    未設置禁止行人跨越標誌，劃分島及護欄，依規定並無禁止行人穿越，業據證人
    （本案承辦警員）甲○○於本院審理時到庭證述明確（參本院九十年二月一日審
    判筆錄）。再依卷附之高雄縣警察局道路交通事故調查報告表一份及現場照片六
    幀所示（參警卷五頁至第六頁），本案交通事故之肇事路段為雙向六車道，分為
    內、外車道及慢車道各一，其中內、外車道車道各為三點四公尺，而慢車道則為
    一點五公尺，被告所騎乘前開機車於肇事後，其後車輪係倒於外車道及機車道交
    界處，而車頭則倒於外車道，地面並無煞車痕，僅有刮痕一點三公尺，而該刮地
    痕起點係位於被告所騎乘之機車道內，是依前開調查報告表及現場照片所示，該
    刮地痕之起點應為被告所騎乘機車與被害人之撞擊點。另依調查報告表所載，被
    害人於發生本案交通事故前，係將其所駕駛車牌號碼ＶＵ－四六○○號停放與被
    告所騎乘同向（即車頭朝北方）之旗南二路一二六號溪州國小天橋下之路邊。故
    參酌前開諸情，足認被害人係於穿越旗南二路時，於途經被告所騎乘之慢車道時
    ，遭被告所騎乘機車撞擊無訛，雖本案交通事故發生當時天候雨，且該肇事路段
    並無夜間照明，然該路段係柏油路面溼潤、無缺陷、無障礙物，視距良好，被告
    應更加注意，以避免危險之發生，且依其智識、能力亦無不能注意之情事，詎被
    告竟疏於注意，未注意被害人適欲穿越道路，致肇事使被害人傷重不治死亡，被
    告過失行為，甚為顯明。
  (三)雖被告辯以依信賴原則，因其無法發現被害人突竄出橫越，其就本案交通事故之
    發生並無過失等語。惟依前開交通事故調查報告表所載，被害人行走路線係自大
    山街之公用電話處，於途經旗南二路由南向北（即被告所行駛之對向車道）後，
    再經過與被告同向之內、外快車道後，方至被告所行駛之慢車道遭被告撞擊，故
    依該交通事故調查報告表所載，被害人於遭被告撞擊前至少已於旗南二路行走達
    十五點一公尺，絕非如被告所言係因被害人突然竄出橫越馬路。是參諸前開(一)之
    說明，被告如當時能確實注意車前狀況，對於被害人前開橫越馬路之行為或可能
    導致之危險，應屬已可預見，且應足以採取一定之行為避免結果發生之可能，是
    被告此一辯解，自非可取。
  (四)被害人因本件車禍致肇死亡之結果，亦經台灣高雄地方法院檢察署檢察官督同法
    醫師相驗明確，有相驗屍體證明書、勘驗筆錄及相驗報告書等在卷可憑（參台灣
    高雄地方法院檢察署相驗卷第七頁、第九頁至第十四頁），是被害人死亡與被告
    之前述過失行為有具有相當因果關係甚明，至為顯明，本案事證已臻明確，被告
    犯行洵堪認定，應予依法論科。
  (五)末查，雖被害人本應注意道路交通安全規則第一百三十四條第五款規定行人穿越
    道路，在未設有行人穿越道亦非禁止穿越之路段穿越道路時，應注意左右無來車
    ，始可小心迅速穿越，且依當時之情形，並無不能注意之情事，竟疏未注意，貿
    然橫越道路以致罹難，有上開道路交通事故調查報告表可參，對於結果之發生亦
    與有過失。惟被告之過失，與被害人自己之過失，併合而為危害發生之原因時，
    仍不能阻卻被告過失之責任，併為敘明。
二、本件被告騎乘機車肇事致人於死，核其所為，係犯刑法第二百七十六條第一項之
    過失致人於死罪。被告於肇事後偵查機關未發覺前，主動向前往處理之警員甲○
    ○坦承一情，業據證人甲○○到庭證述明確（參本院九十年三月二十七日審判筆
    錄），被告對於未發覺之罪自首而接受裁判，應依刑法第六十二條前段規定減輕
    其刑。爰審酌被告、被害人之過失程度，被告雖於犯後坦承犯行，惟迄今尚未與
    被害人家屬達成民事和解等一切情狀，量刑如主文所示之刑。
四、據上論斷，應依刑事訴訟法第二百九十九條第一項前段，刑法二百七十六條第一
    項、第六十二條前段，罰金罰鍰提高標準條例第一條前段，判決如主文。
中      華      民      國    九十      年      四      月     十一     日
                                  臺灣高雄地方法院交通法庭
                                      法    官  張 維 君
右正本證明與原本無異。
如不服本判決，應於判決送達後十日內，向本院提出上訴狀。
                                      書 記 官  趙 美 玲
中    華    民    國      九十      年      四      月      十一      日
附錄本判決論罪之法條：
刑法二百七十六條第一項
因過失致人於死者，處二年以下有期徒刑、拘役或二千元以下罰金。


司法院資訊處製作；財團法人民間司法改革基金會備份。
